【裁判字號】    94,訴,2028
【裁判日期】    950120
【裁判案由】    藥事法等
【裁判全文】
臺灣板橋地方法院刑事判決              94年度訴字第2028號
公  訴  人  臺灣板橋地方法院檢察署檢察官
被      告  甲○○
選任辯護人  余枝雄律師
上列被告因違反藥事法等案件，經檢察官提起公訴（94年度偵字
第11376 號），嗣因被告就被訴事實為有罪之陳述，本院告知被
告簡式審判程序之旨，並聽取當事人及辯護人之意見後，裁定改
由受命法官獨任依簡式審判程序進行，判決如下：
    主  文
甲○○輸入禁藥，處有期徒刑肆月，緩刑年。
扣案「Reductil」壹盒（內含驗餘膠囊拾玖粒）沒收。
    事  實
一、甲○○係設於臺北縣中和市○○路482 號「榮記藥局」之負
    責人，其明知「Reductil」膠囊藥品（中文名稱為「亞培諾
    美婷」）為美商亞培股份有限公司臺灣分公司向行政院衛生
    署取得輸入許可之藥品，並明知上開藥品之商標圖樣「Redu
    ctil」（起訴書另贅載「諾美婷」），業經他人於該商品上
    取得商標註冊登記（商標專用權人、專用期間等均如附表所
    示），且明知其於民國92年年初某日至香港以每盒新台幣（
    下同）3,100 元所購買之數量不超過5 盒之「Reductil」膠
    囊藥品，均係姓名年籍不詳之人所製造，並未取得核准輸入
    之膠囊藥品，同時亦係未得商標權人同意，使用相同於上開
    註冊商標之膠囊藥品（使用於該膠囊藥品本身及其外盒包裝
    上），其竟基於輸入禁藥之犯意及販賣該禁藥之概括犯意，
    且基於意圖販賣而輸入仿冒商標商品之犯意及販賣該仿冒商
    標商品之概括犯意，購買上開仿冒之膠囊藥品，並擅自攜帶
    回臺，未經核准而輸入之，其後並自輸入後起至92年7 月17
    日為警查獲前之某日止，即在其所經營之上開藥局，連續多
    次將上開膠囊藥品販賣予不特定顧客，販售價格為每盒3,30
    0 元。嗣於92年7 月17日下午6 時30分許，警方持本院所核
    發之搜索票，前往上開藥局執行搜索，扣得上開仿冒之膠囊
    藥品1 盒（驗餘19粒），因而查獲上情。
二、案經美商亞培股份有限公司臺灣分公司訴由臺北市政府警察
    局信義分局報告臺灣板橋地方法院檢察署檢察官偵查起訴。
    理  由
壹、程序方面：
    按本件被告甲○○所犯係死刑、無期徒刑、最輕本刑為3 年
    以上有期徒刑以外之罪，其於準備程序就前揭被訴事實為有
    罪之陳述，經法官告知簡式審判程序之旨，並聽取其與辯護
    人及公訴人之意見後，本院認無不得或不宜改依簡式審判程
    序進行之處，爰依刑事訴訟法第273 條之1 第1 項、第284
    條之1 ，裁定本件由受命法官獨任進行簡式審判程序，合先
    敘明。
貳、實體方面：
  一、訊據被告甲○○對於前揭犯罪事實均坦承不諱，本院復審
      酌：
    (一)被告販賣前揭仿冒藥品之犯罪事實，除經告訴代理人劉騰
      遠律師於警詢中指述在卷外，並經證人丁文園、黃丹蕾於
      偵查中分別證稱：確有以3,300 元之價格向被告所經營之
      榮記藥局購買仿冒藥品各1 盒等語（參見他字卷第109 、
      11 8頁），復有免用統一發票收據1 張及所購仿冒藥品照
      片1 幀在卷可稽（參見他字卷第123 、124 頁），且嗣經
      警方於前開時間持本院所核發之搜索票，前往上開藥局執
      行搜索，亦確扣得前揭仿冒藥品1 盒，此有本院搜索票影
      本、警方製作之搜索扣押筆錄影本、扣押物品目錄表影本
      各1 份及查獲現場暨扣押藥品照片合計13幀附卷可佐（參
      見他字卷第6 至18頁、23至25頁）及前揭仿冒藥品1 盒扣
      案可稽。由上以觀，自堪認定被告確有將前揭仿冒藥品販
      賣予不特定顧客之事實。
    (二)按藥事法所稱「禁藥」，其定義係規定於同法第22條第1
      項所列2 款（按：於藥事法93年4 月23日修正施行前，該
      條除該2 款外，並無他項規定，但於修正施行後，則增列
      第2 項，故該2 款即歸為第1 項），其中該條項第2 款就
      「禁藥」之定義係規定為：「未經核准擅自輸入之藥品。
      但旅客或隨交通工具服務人員攜帶自用藥品進口者，不在
      此限」。經查，扣案藥品經送行政院衛生署藥物食品檢驗
      局鑑定結果，略認：扣案藥物之外觀為藍色蓋白色體硬膠
      囊，蓋色有白色Reductil字樣，內容白色粉末，鑑別為Si
      butamine陽性，檢出Sibutamine HCI為標誌量（15mg/Cap
      .）之99.0 ﹪，驗餘數量19粒等語，此有該局94年2 月2
      日藥檢壹字第0939330973號函所附之檢驗成績書1 份在卷
      可稽（參見他字卷第80、81頁）；而行政院衛生署則認定
      該扣案藥品與該署原核准之藥品不符，如屬「未經核准擅
      自輸入」，應認屬藥事法第22條第2 款之禁藥等情，此有
      該署93年10月7 日衛署藥字第0930033146號函、94年2 月
      21日衛署藥字第0940005201號函各1 份附卷為佐（參見核
      退卷第10頁、他字卷第105 頁）。是扣案藥品顯係未經核
      准擅自輸入之藥品，而被告於本院審理時亦自承該等藥品
      並非係供己用，而係意圖販賣予不特定顧客，自非屬自用
      藥品，從而被告輸入來臺之前揭藥品自屬藥事法所稱之「
      禁藥」無疑。
    (三)再者，「Reductil」之商標圖樣（圖樣英文）業經德商亞
      培公司辦理商標註冊登記，其商標專用權之期限係自90年
      7 月16日起至96年12月15日止，核准使用商品範圍為中西
      藥品與藥劑（包括治療肥胖症及其併發症之藥品、藥劑）
      等，此有經濟部智慧財產局商標資料檢索1 份附卷可參（
      參見偵查卷第5 頁）。而觀諸前揭扣案藥品之外盒包裝照
      片，扣案藥品之外盒包裝確使用相同於上開商標圖樣之商
      標圖樣，且依前揭檢驗成績書所載，扣案藥品外盒內之藥
      品膠囊之外觀亦有「Reductil」字樣，同與上開商標圖樣
      相同，惟扣案藥品既非經核准輸入之藥品，顯非告訴人美
      商亞培股份有限公司臺灣分公司所取得輸入許可之原廠藥
      品，且美商亞培股份有限公司亦具狀聲明扣案藥品並非該
      公司或經該公司所授權之廠商所製造，此有該公司之聲明
      書及中文譯文各1 份在卷可按（參見他字卷第54、55頁）
      ，足見扣案藥品確係仿冒藥品無訛，則該藥品之藥物本身
      及外盒包裝既有使用「Reductil」之商標圖樣，顯然係未
      經商標權人同意而為使用。是被告所購買輸入之前揭藥品
      ，當亦係在同一商品使用相同之註冊商標之仿冒商標商品
      甚明。
    (四)綜上所述，足徵被告所為自白核與事實相符，其自白自可
      採信，是本件事證已臻明確，被告之犯行應堪認定。
  二、查被告行為後，藥事法業於93年4 月21日修正公布，並於
      同年月23日施行，修正前之藥事法第82條第1 項規定：「
      製造或輸入偽藥或禁藥者，處7 年以下有期徒刑，得併科
      新臺幣15萬元以下罰金」，第83條第1 項規定：「明知為
      偽藥或禁藥，而販賣、供應、調劑、運送、寄藏、牙保、
      轉讓或意圖販賣而陳列者，處5 年以下有期徒刑，得併科
      新臺幣10萬元以下罰金」；修正後之藥事法第82條第1 項
      則規定：「製造或輸入偽藥或禁藥者，處10年以下有期徒
      刑，得併科新臺幣1 千萬元以下罰金」，第83條第1 項則
      規定：「明知為偽藥或禁藥，而販賣、供應、調劑、運送
      、寄藏、牙保、轉讓或意圖販賣而陳列者，處7 年以下有
      期徒刑，得併科新臺幣5 百萬元以下罰金」。是被告犯罪
      後藥事法已有變更，比較新舊法之結果，以舊法之規定較
      有利於被告，依刑法第2 條第1 項但書規定，應適用最有
      利於被告之法律即修正前之藥事法第82條第1 項及同法第
      83條第1 項規定。再被告於行為後，商標法亦於92年5 月
      28日修正公布，並於同年11月28日施行，該法原於第63條
      、第62條第1 款規定：明知為意圖欺騙他人，於同一商品
      ，使用相同於他人註冊商標之圖樣之商品而販賣者，法定
      刑為1 年以下有期徒刑、拘役或科或併科新台幣5 萬元以
      下罰金；惟於修法後，則改於第82條、第81條第1 款規定
      ：明知為未得商標權人同意，於同一商品，使用相同之註
      冊商標之商品而販賣者，法定刑為1 年以下有期徒刑、拘
      役或科或併科新台幣5 萬元以下罰金。上開法條文字固有
      若干修改，但均屬本件被告所為之該當構成要件，自有比
      較新、舊法之問題。爰經比較新、舊法結果，因法定刑度
      並無不同，依刑法第2 條第1 項前段規定，自應適用裁判
      時之法律即修正後之現行商標法規定。故核被告所為，係
      犯藥事法第82條第1 項之輸入禁藥罪、同法第83條第1 項
      之販賣禁藥罪及商標法第82條、第81條第1 款之販賣仿冒
      商標商品罪。公訴意旨漏未比較新舊法，遂直接援引適用
      現行藥事法及商標法之相關規定，自有未洽。又被告意圖
      販賣而輸入仿冒商標商品，復進而販賣該仿冒商標商品，
      其意圖販賣而輸入仿冒商標商品之低度行為，應為販賣仿
      冒商標商品之高度行為所吸收，不另論罪。被告所為多次
      之販賣禁藥及販賣仿冒商標商品之行為，時間緊接，所犯
      構成要件相同，顯係基於概括犯意反覆為之，均為連續犯
      ，應依刑法第56條規定，各論以一罪，並均加重其刑。被
      告同時販賣禁藥及販賣仿冒商標商品，係以一行為同時觸
      犯上開二罪，為想像競合犯，依刑法第55條之規定，應從
      重依販賣禁藥罪論處。再者，被告所犯上開輸入禁藥罪、
      販賣禁藥罪之間，有方法目的之牽連關係，為牽連犯，依
      刑法第55條規定，應從較重之輸入禁藥罪論處。至公訴意
      旨固僅論及被告販賣禁藥及販賣仿冒商標商品之犯罪事實
      ，漏未論及被告輸入禁藥之犯罪事實，惟被告輸入禁藥與
      販賣禁藥有牽連犯之裁判上一罪關係，已如前述，該漏未
      論及之部分應為起訴效力所及，本院自應併予審判。
  三、本院審酌被告輸入且販賣禁藥，有損藥物管理公信及消費
      者利益，且既屬未經核准輸入之禁藥，消費者服用後之風
      險實難以想像，被告貪圖小利而無視此種危險性，其行為
      自屬可議，再商標具有辨識商品來源之功用，且企業者通
      常經過相當時間並投入大量資金於商品之行銷及品質之改
      良，始得使該商標具有代表一定品質之效，被告竟販賣仿
      冒商標之藥品，對商標專用權人潛在市場利益造成侵害非
      輕，有礙公平交易秩序，並有損我國之國際形象；惟另考
      量被告並無任何前科紀錄，此有臺灣高等法院被告前案紀
      錄表1 份在卷可按，素行尚非不良，而其於本院審理時已
      能坦承全部犯行，且其輸入之禁藥數量非鉅，所生之危害
      當較屬有限，復於本院審理中與告訴人公司達成和解，並
      已賠償和解金額30萬元無訛，告訴人公司亦表明不再追究
      ，此有告訴人公司於94年12月21日所提之刑事陳報狀及和
      解書各1 份附卷為憑等一切情狀，酌情量處如主文所示之
      刑，以資懲儆。再者，被告未曾受有期徒刑以上刑之宣告
      ，業如前述，其經此教訓後，當知所警惕，且考量被告業
      與告訴人公司達成和解，並已賠償告訴人公司，且告訴人
      公司亦表明不再追究等情，本院認尚無逕對被告施以短期
      自由刑之必要，自可先賦予被告非在監之適當社會處遇，
      以期其能有效回歸社會。故上開對被告宣告之刑，以暫不
      執行為適當，爰諭知被告緩刑3 年，以啟自新。
  四、按藥事法第79條第1 項固規定：「查獲之偽藥或禁藥，沒
      入銷燬之」，惟上開沒入銷燬之規定，係列於藥事法第8
      章「稽查及取締」內，而非列於第9 章之「罰則」，其性
      質應屬行政秩序罰，屬行政機關依行政程序科罰之權限，
      法院自不得越權於判決內諭知沒入銷燬（參見最高法院92
      年度台上字第2718號判決意旨），是扣案之前揭仿冒藥品
      （禁藥）1 盒（內含驗餘膠囊19粒）自不得依上開規定宣
      告沒入銷燬。惟該仿冒藥品1 盒，同時係被告所輸入、販
      賣之仿冒商標商品，爰依商標法第83條規定，併予宣告沒
      收之（至檢驗耗用之禁藥既已滅失，自毋庸宣告沒收，自
      不待言）。
據上論斷，應依刑事訴訟法第273 條之1 第1 項、第284 條之1
、第299 條第1 項前段，修正前藥事法第82條第1 項、第83條第
1 項，商標法第82條、第81條第1 款、第83條，刑法第11條、第
2 條第1 項、第55條、第74條第1 款，判決如主文。
本案經檢察官黃仙宜到庭執行職務。
中    華    民    國    95    年    1     月    20    日
                  刑事第十三庭  法  官  陳信旗
┌───────────────────────────────────┐
│附表                                                94年度訴字第2028號│
├──┬─────┬───────┬─────┬──────┬─────┤
│編號│被仿冒商標│專用期限或延展│核准使用商│商標專用權人│扣押商品種│
│    │之圖樣（英│專用期限      │品範圍    │            │類、數量  │
│    │文）      │              │          │            │          │
├──┼─────┼───────┼─────┼──────┼─────┤
│1   │Reductil  │民國90年7 月16│中西藥品與│德商亞培公司│藥品膠囊1 │
│    │          │日起至96年12月│藥劑，包括│            │盒        │
│    │          │15日止        │治療肥胖症│            │          │
│    │          │              │及其併發症│            │          │
│    │          │              │之藥品、藥│            │          │
│    │          │              │劑        │            │          │
└──┴─────┴───────┴─────┴──────┴─────┘
以上判決正本證明與原本無異。
如不服本判決，應於送達後10日內向本院提出上訴狀。
                                書記官  陳昭綾
中    華    民    國    95    年    1     月    20    日
附錄本判決論罪科刑之法條：
修正前藥事法第82條
    製造或輸入偽藥或禁藥者，處7 年以下有期徒刑，得併科新
    台幣15萬元以下罰金。
    犯前項之罪，因而致人於死者，處無期徒刑或7 年以上有期
    徒刑，致重傷者，處3 年以上10年以下有期徒刑。
    第1 項之未遂犯罰之。
修正前藥事法第83條
    明知為偽藥或禁藥，而販賣、供應、調劑、運送、寄藏、牙
    保、轉讓或意圖販賣而陳列者，處5 年以下有期徒刑，得併
    科新台幣10萬元以下罰金。
    犯前項之罪，因而致人於死者，處7 年以上有期徒刑，致重
    傷者，處1 年以上7 年以下有期徒刑。
    因過失犯第1 項之罪者，處1 年以下有期徒刑、拘役或新台
    幣10萬元以下罰金。
    第1 項之未遂犯罰之。
商標法第81條
    未得商標權人或團體商標權人同意，有下列情形之一者，處
    3 年以下有期徒刑、拘役或科或併科新臺幣20萬元以下罰金
    ：
        一、於同一商品或服務，使用相同之註冊商標或團體商
            標者。
        二、於類似之商品或服務，使用相同之註冊商標或團體
            商標，有致相關消費者混淆誤認之虞者。
        三、於同一或類似之商品或服務，使用近似於其註冊商
            標或團體商標之商標，有致相關消費者混淆誤認之
            虞者。
商標法第82條
    明知為前條商品而販賣、意圖販賣而陳列、輸出或輸入者，
    處1 年以下有期徒刑、拘役或科或併科新臺幣5 萬元以下罰
    金。


司法院資訊處製作；財團法人民間司法改革基金會備份。
